【裁判字號】    98,交聲,2030
【裁判日期】    980720
【裁判案由】    違反道路交通管理處罰條例聲明異議
【裁判全文】
臺灣臺北地方法院交通事件裁定        98年度交聲字第2030號
原處分機關  臺北市交通事件裁決所
聲明異議人
即受處分人  甲○○
上列異議人即受處分人因違反道路交通管理處罰條例案件，對於
臺北市交通事件裁決所中華民國98年5 月11日所為處分（原處分
案號：北市裁罰字第裁22-A00XH5048號）聲明異議，本院裁定如
下：
    主  文
異議駁回。
    理  由
一、原處分意旨略以：本件異議人即受處分人甲○○於民國98年
    2 月24日17時31分（應更正為「17時29分」）許，駕駛車牌
    號碼EZ-5521 號自用小客車，沿臺北市○○路○ 段行駛時，
    使用手持式行動電話通話，經臺北市政府警察局松山交通分
    隊警員發現，在同路段25號前攔停並製單舉發，異議人雖曾
    提出申述請求調查，惟經原處分機關函請舉發單位調查結果
    ，認異議人違規事實明確，乃依道路交通管理處罰條例第31
    條之1 第1 項、違反道路交通管理事件統一裁罰基準及處理
    細則等規定，裁處異議人新臺幣（下同）3,000 元罰鍰。
二、異議人聲明異議之意旨略以：伊於行駛道路並未使用手機通
    話，然遭員警認定伊違法並開單。本案是否成立，與時、地
    有絕對之關係，故伊提出以下數點：
    1.員警指涉民眾違法需有證據。「道路交通處罰條例」屬行
      政罰，舉發員警需負舉證責任以昭公信，員警對民眾舉發
      交通違規，如「超速」、「違規停車」等均有攝影照片為
      證，異議人亦曾多次目睹停車收費員對停放收費停車格內
      之汽車除開收費單外，亦同時拍照存證，以免日後滋生爭
      議。倘員警稱「我已跟了你很久了」，則員警即有提供蒐
      證資料之義務，而異議人係依行政程序法第42條之規定，
      邀請攝影專家業者共同勘驗該資料，除鑑定真偽外，並判
      斷員警是否「跟錯車」、「看錯人」。然員警迄今仍無法
      提出具體之證據，係違反行政程序法第8條 及第43條之規
      定，亦顯示其所舉發本案之真實性存疑。
    2.員警未當場勘驗手機。縱員警當時未帶攝影器材，倘若員
      警認異議人有其指涉之犯行，應當場勘驗異議人之手機。
      除可確定異議人是否有於行車時講手機外，亦可記錄當時
      員警之手錶時間與伊手機顯示時間，以便與中華電信機房
      時間比對，而避免爭議。依行政罰法第34條第3項 之規定
      ，員警不僅需負舉證之責，亦需為保全證據之措施。員警
      當時只顧強索異議人之行車證件開單不僅未遵守前述規定
      ，亦違反行政罰法第42條及行政程序法第7條 第2 項等規
      定，即妨害異議人於員警舉發時，當場勘驗手機以證明異
      議人並未使用手機之機會。
    3.員警違犯「公務文書登載不實」及「逆向行駛」、「違規
      停車」等情事。據員警所開立之罰單上記載異議人於98年
      2 月24日17時31分在臺北市○○路○段25號違規使用手機
      ，此顯與事實不符。異議人自始僅與開單員警接觸兩次，
      第一次即異議人車輛於八德路三段81號（近北寧路口）前
      之內側車道等候綠燈時，突遭逆向行駛之員警敲窗、扣住
      異議人之行車證件，並命異議人行駛至北寧路與八德路三
      段交叉路口處（近八德路三段25號台北市立社會教育館前
      ）。第二次則是異議人遵其命令將車停妥於上開地點後，
      站於員警旁等候開單。「八德路三段25號」並非異議人之
      目的地，異議人僅是遵其命令至上開地點等候處置，異議
      人並未於上開地點講手機，且於整個行駛途中亦未曾講手
      機。舉發員警逕將「開單地點」當成「違規地點」並以未
      經確認之時間（17點31分）當成「違規時間」，突顯其對
      異議人是否違規「說不準」外，亦犯刑法「公務文登載不
      實」罪。又員警當時於對向車道以「逆向行駛」之方式，
      且「未開聲光警示訊號」，似乎並非執行公務。員警見異
      議人手持手機觀看時間，即當場停車並向伊查扣行車證件
      。員警「違規停車」之執勤方式不僅造成對向車輛行車不
      便，若因而發生意外波及異議人之人車安全，責任誰負？
      由員警因本案遭受懲處與松山分局要求裁決所更改違規地
      點等事證，可知此為有問題之罰單，自舉發過程到罰單內
      容，不無可議之處。又臺北市警察局松山分局無法提出任
      何證據，僅根據員警片面之詞即認定異議人違規，如何服
      眾？且據常理推斷，警員舉發過程發生錯誤或有瑕疵，鮮
      有員警自承錯誤。因松山分局之回覆僅憑舉發員警之主觀
      、偏頗及固執之認定，不若異議人所提之詳細論證，故松
      山分局之函覆應不足採信，而臺北市交通事件裁決所之裁
      決書，其處分顯係受矇蔽而自屬不當。松山分局變更罰單
      中違規地點之意圖，係事先更正錯誤，以利後續警方在訴
      訟上能自圓其說，實已違反行政程序法第1 條、第8 條及
      第111 條第7 項之規定，甚有觸犯刑法詐欺、偽造文書、
      公務文書登載不實之問題。據此，臺北市交通事件裁決所
      所為之處分顯有錯誤，為此狀請鈞院撤銷原處分，以免冤
      抑云云。
三、按汽車駕駛人於行駛道路時，使用手持式行動電話進行撥接
    或通話者，處新臺幣3000元罰鍰，道路交通管理處罰條例第
    31 條 之1 第1 項定有明文。
四、經查:
    (一)異議人於前揭時間，駕駛車牌號碼EZ-552 1號自用小客車
      ，沿臺北市○○路○ 段行駛時，違規使用手持式行動電話
      而經警員攔停製單舉發一節，業據證人即舉發之警員楊志
      強於本院調查時證述明確（其具結後證稱：我當時騎車停
      在八德路3 段與延吉街交叉口的路旁，當時異議人的車子
      行駛方向是由東往西，行駛在內側車道。異議人所駕駛的
      那部車輛玻璃沒有貼有色的隔熱紙，而且我騎到他車旁的
      時候，他正在講手機。【問：那你當時攔下他的時候，有
      請他出示他的手機確認他的手機號碼嗎？】當時疏忽掉，
      沒有確認他的手機號碼。【問：那你當時攔下異議人的時
      候，他有無否認他在講手機？】異議人說他是在看手機上
      的時間，但是我當時攔下他，他的手機是在耳朵旁邊。【
      問：當時你和異議人有無發生嚴重的爭執？】我是事後看
      到申訴書才看到，我自己忘記當時與他有無發生爭執，除
      非有發生爭執，才有可能在紅單上作紀錄。【問：那當時
      你有將舉發違反道路交通管理事件通知單給異議人簽收嗎
      ？】有，他有簽收。【我的汽車有貼隔熱紙，你知道嗎？
      】我是從汽車的前面擋風玻璃往裡面看，前面的擋風玻璃
      是可以很清楚的看到異議人當時拿著手機，我機車騎到他
      汽車旁邊，他的手機還在耳邊。【問：如果你是在我正面
      看到我在講行動電話，怎麼會在我左邊敲窗？】因為他駕
      駛座是在左邊，我不可能在右邊敲窗，如我今天所提出來
      的照片，我本來是在路旁，我看的東向西的車輛，看到異
      議人所駕駛的車子，因為我看到他手機在耳朵旁邊講電話
      ，所以我後來就騎機車追上他，去敲他駕駛座左邊的玻璃
      等語），並有卷附之臺北市政府警察局掌電字第A00XH504
      8 號號舉發違反道路交通管理事件通知單在卷可稽（見本
      院卷第9 頁）。
    (二)異議人雖以前揭理由聲明異議，並提出中華電信股份有限
      公司（以下簡稱「中華電信公司」）之通話明細表為證，
      惟經本院依職權向中華電信公司調取異議人所使用之0000
      000000號門號於98年2 月24日下午5 時至6 時間之通聯記
      錄（含基地台位置），中華電信公司於98年7 月13日檢送
      該門號之通聯記錄到院，依該份通聯紀錄所載，該門號之
      租用人為異議人甲○○，而該門號於98年2 月24日下午5
      時至6 時間有如附件所示之通話紀錄，異議人所有之0000
      000000號門號於當日下午5 時29分3 秒發話至0000000000
      號門號，發話之「起基地臺地址」在「臺北市○○區○○
      路三段212 號12樓頂」，通話15秒，通話之「迄基地臺地
      址」則在「臺北市○○區○○路三段106 巷1 號10樓頂」
      ，足見異議人所有之前揭行動電話於98年2 月24日下午5
      時29分3 秒許確有撥打至『0000000000』號門話行動電話
      通話，且通話位置係在移動中。又異議人於本院調查時雖
      稱伊是利用紅燈的時候在查手機上的時間，然衡以異議人
      於遭警攔停舉發前，係駕駛前揭自小客車由臺北市○○區
      ○○路三段東往西方向行駛，其門牌號碼係由大數往小數
      遞減，而其前揭行動電話門號之通話起、迄基地台地址分
      別為「三段212號12樓頂」、「三段106巷1號10樓頂」，
      足見異議人所使用之前揭門號於當時通話之位置亦係由八
      德路三段東往西方向無誤，堪認異議人前揭通話應係在汽
      車行駛中無誤，從而足認異議人確有「汽車駕駛人於行駛
      道路時使用手持式行動電話通話」之違規行為。
    (三)至於異議人遭警攔下而停至八德路三段與北寧路交岔路口
      ，經警填製前揭舉發違反道路交通管理事件通知單而填寫
      之違規時間為「98年2 月24日17時31分」，與前揭通話紀
      錄有些微之差距，惟警員既係在路旁發現異議人在所駕駛
      之車內有以行動電話通話之情形，後再騎機車前去攔下異
      議人，並請異議人將汽車往前停於路旁，則其在時間之估
      算上難免有所誤差，此要不影響本院對於異議人於汽車行
      駛中使用手持電話通話之認定。另異議人所稱警員為了取
      締而有「逆向行駛」、「違規停車」之情形，此應由舉發
      單位調查處理，要不影響異議人有前揭「汽車駕駛人於行
      駛道路時使用手持式行動電話通話」之違規行為。
    (四)綜上，本件異議人駕駛汽車行駛於臺北市○○路○ 段時，
      使用手持式行動電話之違規事證明確，自應依法裁處。
五、原處分機關依前揭道路交通管理處罰條例第31條之1第1項、
    違反道路交通管理事件統一裁罰標準及處理細則及違反道路
    交通管理事件統一裁罰標準表之規定，裁異議人罰鍰新臺幣
    3,000 元，核無違誤。本件異議人之異議為無理由，應予駁
    回。
據上論斷，應依道路交通案件處理辦法第19條，裁定如主文。
中    華    民    國    98    年    7     月    20    日
                              交通法庭法  官  林春鈴
以上正本證明與原本無異
如不服本裁定應於送達後5日內向本院提出抗告狀
                                      書記官  黃鈴容
中    華    民    國    98    年    7     月    20    日


司法院資訊處製作；財團法人民間司法改革基金會備份。
